【裁判字號】    89,易,4173
【裁判日期】    900606
【裁判案由】    詐欺
【裁判全文】
臺灣臺中地方法院刑事判決                        八十九年度易字第四一七三號
    公  訴  人  臺灣臺中地方法院檢察署檢察官
    被      告  甲○○
右被告因詐欺案件，經檢察官提起公訴 (八十九年度偵字第二五二七號)，本院判決
如左：
    主      文
甲○○無罪。
    理      由
一、公訴意旨略以：被告甲○○明知自己並無給付能力，竟意圖為自己不法之所有，
    於民國（下同）八十八年十一月六日某時，在台中市○○路與忠明南路口，見告
    訴人乙○○太太名義所有，車牌號碼ＫＺ─五六八二號自小客車，停放路邊求售
    ，乃主動向乙○○洽購，雙方議定車價新臺幣（下同）七萬八千元，甲○○先給
    付三萬八千元，尾款四萬元約定同年十二月六日付清，並由被告甲○○簽發發票
    日為八十八年十一月六日、到期日為八十八年十二月六日、票面金額四萬元、票
    號為ＴＳ二六九八七六號本票一張，及身分證影本一張交乙○○收執，用以取信
    於乙○○，乙○○因而先將車子交由甲○○使用，尚未辦理過戶，詎屆期本票未
    獲兌現，被告甲○○逃逸無蹤，乙○○追索無著始知受騙，因認被告涉有刑法第
    三百三十九條第一項之詐欺取財罪嫌。
二、按犯罪事實應依證據認定之，無證據不得推定其犯罪事實；又不能證明被告犯罪
    者，應諭知無罪之判決，刑事訴訟法第一百五十四條、第三百零一條第一項定有
    明文。復按認定不利於被告之事實，須依積極證據，苟積極證據不足為不利於被
    告事實之認定時，即應為有利於被告之認定，更不必有何有利之證據，最高法院
    三十年上字第八一六號判例意旨可資參照。又刑法第三百三十九條詐欺罪之成立
    ，以意圖為自己或第三人不法之所有，施用詐術使人陷於錯誤而交付財物或因而
    得財產上不法之利益或使第三人得之為構成要件。所謂以詐術使人交付財物，必
    須該財物之交付，係由於被施用詐術而陷於錯誤所致，若行為人未施用何詐術，
    交付財物者亦非因陷於錯誤而交付，即不構成詐欺罪。
三、訊據被告堅決否認詐欺犯行，辯稱：「有告訴他 (告訴人）我錢不夠，我有告訴
    他第二個月再還他，我沒有告訴他有什麼擔保，我有交代家人，如果告訴人來拿
    剩下的二萬元就給他」、「我不是有意要騙乙○○」等語。而公訴意旨認被告涉
    有刑法第三百三十九條第一項之詐欺取財罪嫌，係以「被告甲○○雖經傳訊未到
    庭，然右揭犯罪事實業據被害人乙○○指訴歷歷，復有本票影本及被告甲○○身
    分證影本各一張，在卷可稽，事證明確，被告甲○○詐欺犯嫌，洵堪認定。」為
    其論據。經查：
１、被告向告訴人所購之上開車輛之價款為七萬八千元，被告於購車之初已給付告訴
    人三萬八千元，業據告訴人乙○○在檢察官訊問時指明在卷；嗣被告於八十八年
    十二月間再交付告訴人二萬元，於九十年四月十六日又再交付告訴人二萬元，已
    清償全部價款，並據告訴人在本院訊問時陳明無訛，足認屬實，被告是否自始即
    無意付餘款三萬八千元與告訴人？洵堪置疑。
２、告訴人於九十年二月十二日在本院訊問時，本院訊問告訴人「被告有無以何方式
    詐騙，讓你相信他真的有錢可以還？」，告訴人陳稱：「沒有。」，可見被告並
    無使告訴人誤信其資力之情形。
３、又告訴人雖於被告在右揭時地購車時，已將車輛交付被告使用，惟告訴人當時尚
    未將車輛辦理所有人變更登記為被告所有，業據告訴人於九十年二月十二日在本
    院訊問時陳明在卷，故被告亦難以將該車輛處分，其以三萬八千元於八十八年十
 一月初取得上開車輛使用之權能，復於八十八年十二月間再給付告訴人二萬元，
    核其至八十八年十二月間所已支付之五萬八千元價款，並未逾該期間內租用車輛
    之一般對價，而車價餘款二萬元之利益，與辦理所有人變更登記之利益相較，亦
    非不相當，被告亦無施詐之必要。
    綜上所述，如公訴意旨所載之證據尚不足以證明被告有詐欺犯行，此外查無其他
    積極之證據，足資證明被告有如公訴意旨所指之上開詐欺取財犯行，是公訴人所
    指被告涉有上開罪嫌，尚屬不能證明，自應為無罪之諭知。
四據上論斷，應依刑事訴訟法第三百零一條第一項，判決如主文。
中      華      民      國      九十      年      六      月      六    日
                                臺灣臺中地方法院刑事第二庭
                                    法  官  羅  永  安
右正本證明與原本無異。
如不服本判決，應於判決送達後十日內向本院提出上訴狀，上訴於臺灣高等法院臺中
分院( 須附繕本 ）。
                                    書記官
中      華      民      國      九十      年      六      月      七    日


司法院資訊處製作；財團法人民間司法改革基金會備份。
